臺灣板橋地方法院刑事判決　　　　　　　 95年度矚訴字第2號
公　訴　人　臺灣板橋地方法院檢察署檢察官
被　　　告　乙○○
選任辯護人　杜英達律師
　　　　　　王雅婷律師
　　　　　　林詮勝律師
上列被告因違反公職人員選舉罷免法案件，經檢察官提起公訴（
95年度選偵字第50號），嗣因被告就被訴事實為有罪之陳述，本
院告知被告簡式審判程序之旨，並聽取當事人及辯護人之意見後
，裁定改由受命法官獨任依簡式審判程序進行，嗣於簡式審判程
序進行中，再經檢察官聲請改依協商程序而為判決，判決如下：
    主  文
乙○○共同對於有投票權之人，交付賄賂，而約其投票權為一定
之行使，處有期徒刑拾月，褫奪公權年，減為有期徒刑伍月，
如易科罰金，以銀元佰元折算壹日，褫奪公權壹年陸月。緩刑
年，並應向公庫支付新台幣拾萬元。
    事實及理由
一、犯罪事實：
    乙○○為臺北縣蘆洲市婦女成長協會、蘆洲市客家傳統文化
    協會理事長。緣臺北縣長候選人羅文嘉於民國94年11月27日
    在臺北縣三重市○○○○道內舉辦「縣市平等河岸牽手」之
    大型選舉造勢活動，時任臺北縣蘆洲市環堤社區管理委員會
    主任委員之丁○○為使不知情之羅文嘉得以順利當選，於活
    動前一星期得知該活動消息後，即基於投票行賄之犯意，透
    過與其有犯意聯絡之乙○○及前揭社區管理委員會之委員甲○○等人，共同動員蘆洲地區之市民前往參加，並向羅文嘉
    競選總部報名20部車約800 名民眾，丁○○、乙○○、甲○○等人為求能順利動員並使參加民眾支持羅文嘉當選，乃由
    丁○○自行出資新台幣（下同）25萬元，並事先宣傳凡參加
    者可領取300 元，於94年11月27日活動當天中午，由丁○○
    、乙○○、甲○○等人將事先分裝內有12,000元現金之信封
    袋（約20袋），透過不知情之鄭裕豐協助，轉交給同有犯意
    聯絡而臨時擔任車上之領隊李昭明、許玉蘭、戊○○○、丙○○○（以上四人所涉罪嫌，另由檢察官偵辦）及其他不知
    名之人（共20部車）；並由李昭明、許玉蘭、戊○○○、丙○○○等人或於出發時、或於活動現場、或於活動結束後，
    分別在公車上、活動現場或蘆洲地區，連續發放給具有投票
    權之李昭明、許玉蘭、戊○○○、丙○○○及其他參加民眾
    每人300 元之賄賂現金及羅文嘉競選旗幟或背心，藉此使參
    加民眾為投票權之一定行使即投票給羅文嘉。
二、證據名稱：
  (一)被告乙○○於於調查局調查、偵查中之供述及於本院審理時
    之認罪陳述。
  (二)共同被告丁○○、甲○○於調查局調查、偵查中之供述。
  (三)另案被告李昭明於偵查中之供述、另案被告戊○○○、丙○○○於調查局調查、偵查中之供述、證人鄭裕豐、己○○於
    調查局調查及偵查中之證述。
  (四)大南客運公司專車勤務派遣單影本14紙、蘆洲市地圖影本1
    份、大南客運公司承接94年11月27日羅文嘉競選總部造勢專
    車分配表1 份、臺灣板橋地方法院檢察署勘驗筆錄暨大南汽
    車客運公司專車勤務派遣單影本1 批（選他卷第111 至22
    9 頁）、自由時報剪報影本2 紙。
三、本件經檢察官與被告乙○○於審判外達成協商之合意，且被
    告業已認罪，其合意內容為：被告願受科刑範圍為有期徒刑
    10月，褫奪公權3 年，依中華民國九十六年罪犯減刑條例減
    為有期徒刑5 月，如易科罰金，以銀元3 百元折算1 日，褫
    奪公權1 年6 月，並緩刑3 年之宣告，且應向公庫支付10萬
    元。經查，上開協商合意並無刑事訴訟法第455 條之4 第1
    項各款所列情形之一，檢察官聲請改依協商程序而為判決，
    本院爰不經言詞辯論，於協商合意範圍內為協商判決，合予
    敘明。
四、按公職人員選舉罷免法第90條之1 第1 項所定之對有投票權
    人交付賄賂或不正利益罪之賄選行為，乃行為人基於足以讓
    候選人當選票數之賄選目的，反覆向多數人交付賄賂或其他
    不正利益，約定不行使投票權或為一定之行使；是對有投票
    權人交付賄賂或其他不正利益之犯行，於構成要件類型上，
    本質上已具備反覆、延續之行為特徵，其持續多次對有投票
    權人交付賄賂或其他不正利益即為此類犯罪之典型或常態，
    於刑法評價上自應僅成立集合犯一罪（此為最高法院最近所
    採之見解，參見最高法院96年度台上字第1133號判決意旨、
    第1494號判決意旨）。故被告上開所為投票行賄犯行，依此
    刑法評價，應僅成立集合犯之實質上一罪，特此敘明。其次
    ，按公職人員選舉罷免法第90條之1 第3 項固規定預備或用
    以行求期約或交付之賄賂，不問屬於犯人與否，沒收之。但
    如其賄賂已交付與有投票權之人收受，因收受者係犯刑法第
    143 條第1 項之投票受賄罪，其所收受之賄賂應依同條第2
    項之規定沒收之，如全部或一部不能沒收時，追徵其價額。
    故犯投票行賄罪者，其已交付之賄賂自應依刑法第143 條第
    2 項之規定於其對向共犯投票受賄罪之從刑宣告沒收追徵，
    不得再依上開公職人員選舉罷免法規定沒收（參見最高法院
    92年度台上字第4933號判決意旨）。經查，被告因投票行賄
    所交付給參加活動之民眾每人現金300 元，已經各該民眾收
    受無訛，依前開說明，就該等交付之賄賂自不得再行諭知沒
    收，亦附此敘明。
五、應適用之法條：
  (一)刑事訴訟法第273 條之1 第1 項、第455 條之11第2 項、第
    455 條之4 第2 項、第455 條之8 、第454 條第1 項。
  (二)修正前公職人員選舉罷免法第90條之1 第1 項、公職人員選
    舉罷免法第98條第3 項。
  (三)刑法第11條前段、第2 條第1 項前段、第28條、修正前刑法
    第41條第1 項前段、刑法第74條第1 項第1 款、第2 項第4
    款、第3 項、修正前刑法第37條第2 項、刑法第37條第3 項
    。
  (四)修正前罰金罰鍰提高標準條例第2 條。
  (五)中華民國九十六年罪犯減刑條例第2 條第1 項第3 款、第7
    條、第9 條、第14條。
六、本判決除有刑事訴訟法第455 條之4 第1 項第1 款、第2 款
    、第4 款、第6 款、第7 款所定情形之一，或違反同條第2
    項規定者外，不得上訴。
七、本件如符合前揭得上訴之規定，而如不服本件判決，得自收
    受判決送達之日起10日內，向本院提出上訴書狀，上訴於第
    二審法院。
本案經檢察官楊展庚到庭執行職務。
中　　華　　民　　國　　96　　年　　12　　月　　28　　日
                  刑事第十二庭  法　官  陳信旗
以上正本證明與原本無異。
　　　　　　　　　　　　　　　　書記官　陳昭綾
中　　華　　民　　國　　96　　年　　12　　月　　28　　日
修正前公職人員選舉罷免法第90條之1
    對於有投票權之人，行求期約或交付賄賂或其他不正利益，
    而約其不行使投票權或為一定之行使者，處5 年以下有期徒
    刑，得併科新台幣40萬元以上4 百萬元以下罰金。
    預備犯前項之罪者，處 1 年以下有期徒刑。
    預備或用以行求期約或交付之賄賂，不問屬於犯人與否，沒
    收之。
    犯第1 項或第2 項之罪，於犯罪後六個月內自首者，減輕或
    免除其刑；因而查獲候選人為共犯者免除其刑。
    犯第1 項或第2 項之罪，在偵查中自白者，減輕其刑；因而
    查獲候選人為共犯者，減輕或免除其刑。
